【裁判字號】    90,上訴,147
【裁判日期】    891228
【裁判案由】    違反槍彈藥刀械管制條例
【裁判全文】
臺灣高等法院高雄分院刑事判決                      九十年度上訴字第一四七號
    上  訴  人
    即  被  告  甲○○
    指定辯護人  本院公設辯護人李佩娟
右上訴人因違反槍砲彈藥刀械管制條例案件，不服臺灣高雄地方法院八十九年度訴字
第二五八四號中華民國八十九年十二月廿八日第一審判決（起訴案號：臺灣高雄地方
法院檢察署八十九年度偵字第一０三九一號），提起上訴，本院判決如左：
    主  文
原判決撤銷。
甲○○未經許可，寄藏手槍，處有期徒刑伍年貳月，併科罰金新臺幣拾萬元，罰金如
易服勞役，以新臺幣玖佰元即銀元參佰元折算壹日。
扣案如附表所示之物，均沒收。
    事  實
甲○○於民國七十三年間，曾因販賣毒品罪，經台灣高等法院台南分院判處有期徒刑
十二年，減為有期徒刑八年確定，八十一年十二月十二日執行完畢（本件未構成累犯
），於八十九年二月間某日，在高雄市○○區○○路八十四之三號四樓住處內，受其
年籍姓名不詳綽號「阿風」之友人（起訴書誤載為「阿豐（芳）」）之委託，受寄託
代為保管具有殺傷力之中共ＮＯＲＩＮＣＯ廠製二一三型制式口徑九ＭＭ半自動手槍
一枝（含彈匣一個，槍枝管制編號0000000000號）、具殺傷力之制式口徑
九ＭＭ子彈八顆（其中五顆彈底標記為“G.F.L. LUGER 9mm”、一顆彈底標記為“WC
C 11-80 9mm”、一顆彈底標記為“WIN LUGER 9mm”、一顆彈底標記為“IMI LUGER
9mm”）， 並將之藏置於上開住處內，未經許可而寄藏上開手槍及子彈。嗣於八十九
年五月五日晚間八時五十分許，甲○○因其妻邱美月與于志強因感情糾紛，在高雄市
楠梓區忠義五巷口談判，即尾隨邱美月到達該處，並持槍扥毆打于志強，致于志強受
有頭部外傷合併前額裂傷、頭皮裂傷之傷害（傷害部分未據告訴），而該手槍因重力
撞擊下不慎走火，甲○○旋即逃離現場，經員警於同日晚間十一時十分許，據報循線
在上開住處前查獲，並扣得上開手槍一枝（含彈匣一個）、具殺傷力之制式口徑九Ｍ
Ｍ子彈七顆（其中三顆業經送驗試射）、已擊發之子彈彈殼一顆。案經高雄市政府警
察局楠梓分局報告臺灣高雄地方法院檢察署檢察官偵查起訴。
    理  由
一、右揭事實，迭據被告甲○○於警偵訊及審理中坦承不諱，核與證人邱美月及被害
    人于志強於警、偵訊中所證述之情節相符，並有扣案之中共ＮＯＲＩＮＣＯ廠製
    二一三型制式口徑九ＭＭ半自動手槍一枝、制式口徑九ＭＭ子彈七顆、已擊發之
    子彈彈殼一顆可資佐證，及國軍左營醫院附設民眾診療服務處八十九年五月六日
    診斷證明書一紙、高雄市政府警察局楠梓分局執行逕行搜索結果報告書、搜索扣
    押證明筆錄各一份、照片六張附卷可稽；又扣案之手槍、子彈及彈殼經送內政部
    警政署刑事警察局以試射法及比對顯微鏡比對法鑑驗結果，送鑑手槍一枝（槍枝
    管制編號0000000000號），認係中共ＮＯＲＩＮＣＯ廠製二一三型制
    式口徑九ＭＭ之半自動手槍，槍號六○七九六九，槍管內具六條右旋來復線，機
    械性能良好，認具殺傷力；送鑑子彈七顆，認均係制式口徑九ＭＭ之半自動手槍
    用子彈，彈底標記分別為“G.F.L. LUGER 9mm”（共五顆、已試射三顆）、“
    WCC 11-80 9mm”（一顆）、“WIN LUGER 9mm”（一顆），認均具殺傷力；送鑑
    彈殼一顆，認係制式口徑九ＭＭ之已擊發彈殼，其彈底標記為“IMI LUGE R 9mm
    ”，經與上述槍枝試射彈殼比對結果，其彈底紋痕特徵相吻合，認係該槍所擊發
    。此有該局八十九年五月二十二日刑鑑字第五九一五一號鑑驗通知書一紙在卷可
    憑，被告自白顯與事實相符。本件事證明確，被告犯行洵堪認定。
二、按槍砲彈藥刀械管制條例所謂之「寄藏」，係指受他人之委託代為保管，其保管
    之本身所為之「持有」，既係「寄藏」之當然結果，法律上自宜僅就「寄藏」行
    為為包括之評價，不應另就「持有」予以論罪。核被告甲○○受託代為保管寄藏
    前開制式半自動手槍及子彈之行為，係犯槍砲彈藥刀械管制條例第七條第四項之
    未經許可寄藏手槍罪及同條例第十二條第四項之未經許可寄藏子彈罪。又被告同
    時寄藏制式半自動手槍及子彈，為一行為觸犯二種罪名，為想像競合犯，依刑法
    第五十五條之規定，應從一重之未經許可，寄藏手槍罪論處。被告上開犯罪事證
    既明，原審法院對其論罪科刑固非無見。惟查，原審法院所諭知併科之罰金係新
    台幣三十萬元，如以罰金三百元折算一日，折算易服勞役，已逾六個月，竟仍諭
    知以「罰金如易服勞役，以新臺幣玖佰元即銀元參佰元折算壹日」，於法即有未
    合，自應由本院撤銷原判決，另為適法之判決。審酌被告寄藏上開手槍及子彈，
    嚴重危害社會治安，惟念被告犯後坦承犯行，態度良好等一切情狀，爰量處如主
    文第二項所示之刑及併科之罰金，罰金如易服勞役，以新臺幣九百元即銀元三百
    元折算壹日。又依槍砲彈藥刀械管制條例第十九條第一項雖規定應於刑之執行完
    畢或赦免後，令入勞動場所，強制工作三年，惟是項規定，不問對行為人有無預
    防矯治其社會危險性之必要，一律宣付強制工作三年，限制其中不具社會危險性
    之受處分人之身體、自由部分，其所採措施與所欲達成預防矯治之目的及所需程
    度，不合憲法第二十三條所定之比例原則，是犯上開條例第十九條所定之罪，不
    問對行為人有無預防矯治其社會危險性之必要，一律宣付強制工作三年之部分，
    應自八十七年十二月十八日起停止適用，業經司法院大法官會議釋字第四七一號
    解釋在案。查被告於本件犯罪之前，並無類似前科，足認被告並無刑法第九十條
    第一項之犯罪之習慣或以犯罪為常業或因遊蕩或懶惰成習而犯罪之情形，難認被
    告對將來社會具有相當之危險性，而有進一步教化、治療之必要，若宣告拘束被
    告自由、身體之保安處分，顯與比例原則有違，是本院認被告並無強制工作之必
    要，故不另予諭知被告於刑之執行完畢或赦免後，令入勞動場所，強制工作三年
    ，併此敘明。另扣案之中共ＮＯＲＩＮＣＯ廠製二一三型制式口徑九ＭＭ半自動
    手槍（槍枝管制編號0000000000號）一枝（含彈匣一個）、具殺傷力
    之制式口徑九ＭＭ之子彈四顆（彈底標記分別為“G.F.L. LUGER 9mm”﹝二顆﹞
    、“WCC 11-80 9mm”﹝一顆﹞、“WINLUGER 9mm”﹝一顆﹞）， 均為違禁物，
    應依刑法第三十八條第一項第一款宣告沒收。至彈底標記為“G.F.L. LUGER 9mm
    ”之子彈三顆經鑑定試射，及彈底標記為“IMI LUGER 9mm” 之彈殼一顆，均業
    已擊發而無殺傷力，已如前述，非違禁物，且查無其他證據足證為被告所有供犯
    罪所用之物，故均不另為沒收之諭知，併此敘明。
據上論斷，應依刑事訴訟法第三百六十九條第一項前段、第三百六十四條、第二百九
十九條第一項前段，槍砲彈藥刀械管制條例第七條第四項、第十二條第四項，刑法第
十一條前段、第五十五條、第四十二條第二項、第三十八條第一項第一款，罰金罰鍰
提高標準條例第二條，現行法規所定貨幣單位折算新台幣條例第二條，判決如主文。
本案經檢察官董明正到庭執行職務。
中    華    民    國         九十       年      二      月    二十七    日
                              臺灣高等法院高雄分院刑事第八庭
                                  審判長法官  郭雅美
                                        法官  莊飛宗
                                        法官  洪兆隆
右正本證明與原本無異。
如不服本判決，應於判決送達後十日內向本院提出上訴狀，其未述理由者並應於提
出上訴狀後十日內向本院補提理由書（應附繕本)。
                                      書記官  葉淑華
中    華    民    國         九十       年      三      月      五      日
附錄本案論罪科刑法條全文：
槍砲彈藥刀械管制條例第七條第四項
未經許可，持有、寄藏或意圖販賣而陳列第一項所列槍砲、彈藥者，處五年以上有期
徒刑，併科新台幣一千萬元以下罰金。第一項至第三項之未遂犯罰之。
槍砲彈藥刀械管制條例第十二條第四項
未經許可，持有、寄藏或意圖販賣而陳列子彈者，處五年以下有期徒刑，併科新台幣
三百萬元以下罰金。第一項至第三項之未遂犯罰之。
附表：
┌──┬───────────────────────────┬───┐
│編號│       應    沒    收    之  物                       │數  量│
├──┼───────────────────────────┼───┤
│ １ │中共ＮＯＲＩＮＣＯ廠製二一三型制式口徑九ＭＭ半自動手槍│一  枝│
│    │（含彈匣壹個）（槍枝管制編號0000000000號）  │      │
├──┼───────────────────────────┼───┤
│ ２ │彈底標記為“G.F.L. LUGER 9mm”之制式口徑九ＭＭ子彈    │二  顆│
├──┼───────────────────────────┼───┤
│ ３ │彈底標記為“WCC 11-80 9mm”之制式口徑九ＭＭ子彈       │一  顆│
├──┼───────────────────────────┼───┤
│ ４ │彈底標記為“WIN LUGER 9mm”之制式口徑九ＭＭ子彈       │一  顆│
└──┴───────────────────────────┴───┘
                                                                     Ｈ


司法院資訊處製作；財團法人民間司法改革基金會備份。
